臺灣高等法院臺中分院刑事裁定　
111年度抗字第59號
抗  告  人  
即  被  告  張青田




上列抗告人因強制戒治案件，不服臺灣臺中地方法院109年度訴
字第1434號中華民國110年12月22日裁定（偵查案號：臺灣臺中
地方檢察署109年度毒偵字第761號），提起抗告，本院裁定如下
：
    主  文
抗告駁回。
    理  由
一、本件抗告人即被告甲○○（下稱被告）抗告意旨詳如附件所載
    。
二、按觀察、勒戒後，檢察官或少年法院（地方法院少年法庭）
    依據勒戒處所之陳報，認受觀察、勒戒人無繼續施用毒品傾
    向者，應即釋放，並為不起訴之處分或不付審理之裁定；認
    受觀察、勒戒人有繼續施用毒品傾向者，檢察官應聲請法院
    裁定或由少年法院（地方法院少年法庭）裁定令入戒治處所
    強制戒治，其期間為6個月以上，至無繼續強制戒治之必要
    為止。但最長不得逾1年，毒品危害防制條例第20條第2項定
    有明文。次按有無繼續施用毒品傾向之評估標準，並非完全
    以受勒戒人勒戒後之結果為準，勒戒前之各種情況，仍應作
    為評估之依據。依法務部於民國110年3月26日以法矯字第11
    006001760號函修正頒布「有無繼續施用毒品傾向評估標準
    評分說明手冊（2021年3月版）」，係以前科紀錄與行為表
    現、臨床評估、社會穩定度三項合併計算分數，每一大項皆
    有靜態因子與動態因子。先以靜態因子分數評分，靜態因子
    分數總分在60分（含）以上為「有繼續施用毒品傾向」；60
    分以下，與動態因子分數相加，如果總分在60分（含）以上
    ，為「有繼續施用毒品傾向」。是被告有無「繼續施用毒品
    傾向」，係依具體個案之臨床實務及相關事證等情綜合判定
    ，有其相當之專業依據及標準，且涉及專門醫學。又衡酌強
    制戒治之目的，係為協助施用毒品者戒斷毒品之心癮及身癮
    ，所為之一種保安處分類型，而該評估標準係適用於每一位
    受觀察、勒戒處分之人，具一致性、普遍性、客觀性。倘綜
    合判斷之結果，其所為之評估由形式上觀察，無擅斷或濫權
    等明顯不當之情事，法院宜予尊重。
三、經查：
　㈠被告因施用毒品於執行觀察、勒戒期間，前經法務部○○○○○○○
    ○附設勒戒處所（下稱臺中勒戒所）據前開修正後之評估標
    準，就被告之前科紀錄與行為表現、臨床評估、社會穩定度
    等3大項因素（每大項均有靜態因子與動態因子）進行評估
    ，其中：⑴前科紀錄與行為表現部分合計為32分（有10筆毒
    品犯罪相關司法紀錄以上限10分計算、首次毒品犯罪年齡為
    「20歲以下」計10分、有5筆其他犯罪相關紀錄計10分、入
    所時尿液毒品檢驗為「無藥物反應」計0分，上開4項靜態因
    子合計為30分；所內行為表現之動態因子為「持續於所內抽
    菸」計2分）。⑵臨床評估部分合計為36分（有多重毒品濫用
    計10分、有合法物質濫用菸計2分、有注射使用計10分、使
    用年數「超過一年」計10分，上開靜態因子合計為32分；無
    精神疾病共病計0分，臨床綜合評估（含病識感、動機、態
    度、就醫意願）為「中度」計4分，上開動態因子合計為4分
    ）。⑶社會穩定度部分合計為0分（有全職工作「水泥公司灌
    水泥」計0分，家人無濫用藥物計0分，上開靜態因子合計0
    分；入所後有家人訪視計0分、出所後是與家人同住計0分，
    上開動態因子計0分）。以上前科紀錄與行為表現、臨床評
    估、社會穩定度等總分合計為68分（靜態因子共計62分，動
    態因子共計6分），綜合判斷後認有繼續施用毒品傾向，有
    該所110年12月20日中戒所衛字第11010008360號函暨所附「
    有無繼續施用毒品傾向評估標準紀錄表、有無繼續施用毒品
    傾向證明書」各1份附卷可稽。而前述綜合判斷之結果，係
    由該所具相關專業知識經驗之醫師，依其本職學識，於被告
    觀察、勒戒期間，就其過往前科紀錄與行為表現、臨床評估
    及社會穩定度等因素所為之綜合判斷，具有科學驗證所得之
    結論，且由形式上觀察，並無擅斷或濫權等明顯不當之情事
    ，自得資為判斷被告有無繼續施用毒品傾向之證明。
　㈡臺中勒戒所權責人員係依據前開修正後之評估標準予以評分
    ，因而認被告有繼續施用毒品傾向，嗣原審審酌相關資料，
    基於職權依毒品危害防制條例第20條第2項規定，裁定令被
    告入戒治處所施以強制戒治。從形式上觀察，並無認定事實
    、分數計算錯誤、擅斷、濫權或與本案不相關聯之考量等明
    顯不當之情事，上級審法院對原審裁量權之合法行使，即應
    尊重。
　㈢雖被告抗告意旨稱已遭收押1年3個多月，且已判決確定刑度
    為有期徒刑10年6月，另有已受宣判有期徒刑4年仍在上訴中
    之案件，被告係累犯，如要出監已是10年後，原裁定究竟如
    何能認定被告10年後有施用毒品之傾向，有失公正等語。然
    強制戒治處分性質屬保安處分，著重個案未來同種犯行而預
    防其社會危險性，其與就過去行為依行為責任原則所科處之
    刑罰(例如，犯罪行為經判處徒刑、拘役或罰金刑)，性質仍
    有不同。本件被告有期徒刑之在監實際執行，是導因於過去
    違法行為之制裁，與本案強制戒治處分著重被告就將來施用
    毒品犯行之預防，而基於醫學專家所為之判斷，欲阻斷將來
    被告再次施用毒品，兩者認定基礎有別。直言之，被告有無
    繼續施用毒品傾向之認定，並非基於其有期徒刑之在監實際
    執行之久暫。是被告此部分之抗告，恐有誤會，尚難採取。
據上論斷，應依刑事訴訟法第412條，裁定如主文。
中　　華　　民　　國　　111 　年　　1 　　月　　14　　日
            刑事第八庭　  審判長法　官　林  清  鈞
                                法　官　郭  瑞  祥
                                法　官　簡  婉  倫
以上正本證明與原本無異。
不得再抗告。
                                書記官  林　書　慶
　　　　　　　　　　　　　　　　
中　　華　　民　　國　　111 　年　　1 　　月　　14　　日